臺灣嘉義地方法院民事判決　　　　 96年度訴字第148號
原　　　告　乙○○
被　　　告　甲○○
　　　　　　丙　○
上列被告因妨害名譽案件，原告提起損害賠償刑事附帶民事訴訟
，經本院刑事庭裁定移送（96年度朴簡附民字第1號），經本院
於民國96年6月7日言詞辯論終結，判決如下：
    主  文
原告之訴及其假執行之聲請均駁回。
訴訟費用由原告負擔。
    事實及理由
一、原告起訴主張：
　(一)被告2人於民國95年9月25日15時10分許，在臺義縣朴子市順
  　安里龜子港8號順安里廟前，因土地糾紛等候法院人員測量
    土地時，在特定多數人得以共見聞下，竟意圖散佈於眾，向
    同在該處之蔡仁傑及其他真實姓名不詳之鄰人指摘表示「乙
    ○○在甲○○、丙○家門口小便」等語，足以毀損乙○○之
    名譽，嗣因乙○○不甘受辱而報警處理，並經檢察官聲請簡
    易判決處刑。被告2人所為，以一般社會觀念作一客觀判斷
    ，均足以使受評價者之人格、名譽產生懷疑及不良印象，足
    以貶損其社會地位之評價，渠等所為顯足以損害原告名譽及
    侮辱原告人格。
  (二)按因故意或過失，不法侵害他人之權利者，負損害賠償責任
　　；不法侵害他人之身體、健康、名譽、自由、信用、隱私、
  　貞操，或不法侵害其他人格法益而情節重大者，被害人雖非
    財產上之損害，亦得請求賠償相當之金額；其名譽被侵害者
    ，並得請求回復名譽之適當處分。民法第184條第1項前段、
    第195條第1項，分別定有明文。被告等妨害名譽行為造成原
    告之損害，被告依法應負損害賠償責任，爰請求被告賠償原
    告精神上所受損害新台幣（下同）1,500,000元，並請求被告
    張貼道歉啟示。爰聲明：被告等人應連帶給付原告1,500,00
    0元及按週年利率百分之5計算之利息，並張貼道歉啟事回復
    原告名譽；原告願供擔保請准宣告假執行。
二、被告二人則以：
　　被告甲○○陳稱：95年9月24日原告在伊門前尿尿，伊跟原
  　告說怎麼在這裡小便，原告說為什麼不能在這小便，伊沒有
    罵原告等語；被告丙○則以：其從頭到尾都不知情等語。並
    均聲明：原告之訴駁回。
三、本院之判斷：
　(一)原告主張被告2人於95年9月25日15時10分許，在臺義縣朴子
  　市順安里龜子港8號順安里廟前，向同在該處之蔡仁傑及其
    他真實姓名不詳之鄰人指摘表示「乙○○在甲○○、丙○家
    門口小便」等語而毀損其名譽等情，為被告所否認，辯稱渠
    等未向他人指摘原告等語。因此，本件首應究明者厥為：被
    告2人是否有前揭妨害原告名譽之行為？茲說明如下：
  (二)原告及其胞弟蔡仁傑於另案原告告訴被告誹謗之刑事案件中
    雖均陳稱：被告2人在廟前傳述乙○○在渠等家門口小便，
    在場還有地政人員及附近民眾3、4人等語。惟當時到現場之
  　嘉義縣朴子市地政事務所地政人員江武洲、黃文俊、陳怡霖
    ，於上開刑事案件警詢中均證稱：當日執行測量有3人，並
    未目睹或聽聞該言詞，當時正在找測量圖根點位等語（詳本
    院95年度簡上字第68號案件之警卷第18、21、24頁）。證人
    江武洲於上開刑事案件審理時到庭證述：當日現場履勘係下
    午3時，約提早10分鐘到現場，不久後法官即到現場，沒有
    印象看到較年輕之人或聽聞爭吵，也無印象有至涼亭處，廟
    距離涼亭15公尺，涼亭距離測量現場約10、20公尺等語（詳
    上開刑事卷第115至120頁）；證人黃文俊則證稱：沒有注意
    有人大聲爭執，當天有站在涼亭那邊一下，但馬上就去找基
    準點，並無印象有何人在涼亭等語（詳上開刑事卷第124、1
    27頁）。本院參諸該廟距離涼亭15公尺，涼亭則距測量現場
    約10、20公尺，且參諸警卷所附現場照片，上址為空曠之廣
    場，苟如原告及其胞弟蔡仁傑於上開刑事案件中陳稱被告2
    人在現場大聲且穿插著講乙情，在場之地政人員理應有所聽
　　聞，惟在場之3位地政人員皆證稱並未聽聞，則被告2人當時
  　是否有原告指訴之誹謗行為，即非無疑。
  (三)另關於當時在場人之相關位置，原告於上開刑事案件中證稱
    ：廟那邊有三角亭，鄰居坐在那邊，與蔡仁傑站在亭外面等
    ，地政人員有1、2人站在亭內，其餘地政人員則去處理前置
    作業，那次地政人員來了5、6人，最少有2人在做前置作業
    ，有2人在亭內等候，至於被告2人則站在亭外，對著亭子方
    向講上述話語等語（詳上開刑事卷第81、82頁）。然原告胞
    弟則證稱：測量人員有4、5人，當時在亭外，被告2人在涼
    亭裡面，亭子裡外都有鄰居在場，地政人員站在伊旁邊，在
    亭子裡有2位地政人員，已經測量完畢，因為天氣熱，亭子
    有樹蔭可以遮陽，另外還有10幾個人在涼亭裡、外等語（詳
    上開刑事卷第88、90、96頁）。比對原告及其胞弟之供述，
    非但與警詢時或偵查中所陳有所出入，對於被告2人究竟係
    站在亭內抑或亭外一節，兩人所述亦有拑格，且當日僅有3
    位地政人員至現場，然原告及胞弟蔡仁傑竟供稱有4、5位、
    5、6位地政人員，原告胞弟蔡仁傑就在場民眾人數，更從警
    詢中所述之3、4人，變成審理中之10幾人。本院認原告及其
    胞弟所述互核已有出入，且指述又前後不一，再參以證人蔡
    仁傑與原告係兄弟，立場有偏頗之虞等情，認渠等前揭供述
    ，尚難採為認定被告2人涉有誹謗之依據。
  (四)又證人黃文俊於上開刑事案件審理中雖證稱：在現場等法官
    來時沒聽到什麼，但法官去屋後測量時，好像有聽到說小便
    之事等語（詳上開刑事卷第124頁），然參以原告當日以其
    0000000000號行動電話報警之時間，係95年9月25日14時55
    分11秒及15時0分46秒，有通聯紀錄附卷上開刑事卷足憑（
    詳上開刑事卷第30、33頁），則原告顯係在法官至現場前即
    已報警，易言之，原告指訴被告2人誹謗之時間，應係在法
    官至現場前，然證人黃文俊前揭證述之內容，係在法官到場
    之後所聽聞，且其亦僅證稱「好像有聽到說小便之事」，然
    尚無法據此即認被告2人確有具體指摘、傳述原告在被告住
    處門前小便之事。因此，證人黃文俊前揭證述，尚難據為不
    利於被告2人之認定。且本院96年度簡上68號刑事案件審理
    後，亦同認被告2人所涉誹謗罪嫌不足，而為無罪判決之諭
    知。
  (五)末查，原告雖具狀聲請調查本院第一次開庭時之錄音內容，
    惟本院審酌原告起訴主張被告二人誹謗之時間，係95年9 月
    25日15時10分許，地點則在臺義縣朴子市順安里龜子港8號
    順安里廟前。然為被告甲○○否認，並陳稱：95年9月24 日
    原告在伊門前尿尿，伊跟原告說怎麼在這裡小便，原告說為
    什麼不能在這小便等語，顯見兩造爭執之起因，係就原告是
    否於95年9月24日在被告住處門前小便而起。再參諸原告自
    行提出之開庭錄音內容譯文，記載被告甲○○在法庭上陳稱
    「真可惡在我家前小便，竟在我家前小便.... 」等語，顯
    係重申兩造爭執之起因，且觀諸原告自行提出之譯文內容，
    未見被告甲○○就本件原告起訴所指之時間、地點及行為，
    有何自承之情，是原告據此主張被告自認有誹謗之事實云云
    ，尚無可採。因此，縱被告曾於本院開庭時有為前揭供述，
    亦無法依此認定被告二人係就95年9月25日在順安里廟前誹
    謗原告之情，有所自認，本院認尚無調查前揭錄音內容之必
    要，附此說明。
四、綜上所述，原告主張被告2人於95年9月25日15時10分許，在
    臺義縣朴子市順安里龜子港8號順安里廟前，向同在該處之
　　蔡仁傑及其他真實姓名不詳之鄰人指摘表示「乙○○在甲○
  　○、丙○家門口小便」等語而毀損其名譽等情，既為被告所
    否認，本院參酌卷內證據及本院上開刑事案件調查之證據資
    料，認原告尚無法證明其主張之情屬實，從而，原告依侵權
    行為之法律關係，請求被告2人應連帶給付原告1,500,000
    元及按週年利率百分之5計算之利息，並張貼道歉啟事回復
    原告名譽，為無理由，應予駁回。又原告之請求業經本院為
    敗訴判決，其假執行之聲請已失所附麗，應併予駁回。
五、本件判決結果已臻明確，兩造其餘攻擊防禦方法及舉證，經
    本院斟酌後，認與判決結果無影響，爰不一一論述，供此敘
    明。
六、據上論結，原告之訴為無理由，依民事訴訟法第78條，判決
    如主文。
中　　華　　民　　國　　96　　年　　 6　　月　　15　　日
　　　　　　　　　民二庭　法　官　林中如
以上正本係照原本作成
如對本判決上訴須於判決送達後20日內向本院提出上訴狀
中　　華　　民　　國　　96　　年　 　6　　月　　15　　日
　　　　　　　　　　　　　書記官　陳湘蓉
